臺灣基隆地方法院刑事判決　　　　　　　　　　　　　九十一年度訴字第一九四號
　　公　訴　人　臺灣基隆地方法院檢察署檢察官
　　被　　　告　乙○○
　　選任辯護人　孫銘豫
　　被　　　告　甲○○
　　　　　　　　己○○
　　　　　　　　丙○○
右列被告因違反懲治走私條例案件，經檢察官提起公訴（九十年度偵字第三０二三號
），本院判決如左：
    主      文
乙○○共同私運管制物品進口逾公告數額，累犯，處有期徒刑陸月。
甲○○共同私運管制物品進口逾公告數額，處有期徒刑肆月。
己○○共同私運管制物品進口逾公告數額，處有期徒刑肆月，緩刑參年。
丙○○共同私運管制物品進口逾公告數額，處有期徒刑肆月，緩刑參年。
扣案之七星牌洋煙柒千包及大衛杜夫洋煙貳萬肆仟伍佰包，均沒收之。
    事      實
一、乙○○前曾於民國八十四年間，因違反懲治走私條例案件，經臺灣士林地方法院
    於八十五年五月二十七日，以八十四年度訴字第六一九號判處有期徒刑一年確定
    ，於八十六年二月十一日入監執行，於同年十月二十八日假釋出監，八十七年一
    月二十七日假釋期滿未經撤銷假釋，以已執行論；甲○○前曾於八十六年間，因
    違反懲治走私條例案件，經臺灣士林地方法院於八十七年二月二十六日，以八十
    六年度訴字第九七六號判處有期徒刑一年，緩刑五年，現仍於緩刑中。
二、乙○○為基隆籍「連豐八號」漁船船長，甲○○、己○○、丙○○則為該船之船
    員，渠等於九十年七月九日上午十時十分許，駕駛上開漁船自基隆大武崙安檢站
    報關出港捕撈漁貨。同年月十七日上午十時許，「連豐八號」漁船航行至彭佳嶼
    東北三十海浬處附近，適有不詳大陸籍漁船亦航行至該處，前揭大陸籍漁船上之
    不詳大陸成年男子並向乙○○等人表示渠有未稅香煙乙批，欲以一箱新臺幣（下
    同）五百元之代價委請乙○○等人運往澳底外海，交由綽號「澳底小林」姓名、
    年籍不詳之成年男子接駁進入臺灣地區，乙○○、甲○○、己○○、丙○○四人
    因本次出海之漁貨量欠豐，旋因而萌生走私謀利之貪念，並與前揭不詳大陸成年
    男子及「澳底小林」基於私運管制物品進口逾公告數額之犯意聯絡，任由前揭大
    陸籍漁船停靠於「連豐八號」旁，再由該大陸籍漁船之船員將分裝成六十三箱（
    以本件實際打撈查獲之數額計），完稅價格共計七十三萬一百八十三元之七星牌
    洋煙七千包、大衛杜夫牌洋煙二萬四千五百包，搬運至「連豐八號」漁船之上，
    嗣分裝成六十三箱之前揭洋煙搬運完成後，乙○○等人旋駕駛「連豐八號」漁船
    往澳底漁港方向行駛。同日夜間八時三十分許，乙○○等人在前往澳底漁港之途
    中，即棉花嶼東南方十三海浬處，因見行政院海岸巡防署海洋巡防總局第一（基
  隆）海巡隊（下稱「基隆海巡隊」）在該處附近之海域查檢，乙○○等人為免事
    跡敗露，旋駕駛「連豐八號」漁船往反方向駛離，基隆海巡隊見「連豐八號」漁
    船行跡可疑，反趨警艇趕赴「連豐八號」漁船所在位置攔檢，乙○○見狀，除駕
    駛「連豐八號」漁船加速逃逸外，更指示船員甲○○、己○○、丙○○將前開未
    稅洋煙棄置於海上，惟嗣仍為基隆海巡隊會同北部機動海巡隊人員當場查獲，並
    當場打撈得前揭已經棄置於海上之香煙六十三箱。
三、案經基隆海巡隊報請臺灣基隆地方法院檢察署檢察官偵查起訴。
    理      由
一、訊之被告乙○○固坦承因本次漁貨量欠豐，始於前揭時、地，以每箱五百元之代
    價，為不詳大陸成年男子及「澳底小林」走私前揭未稅洋煙進口等事實不諱，惟
    另辯稱：不詳大陸成年男子與伊謀議之時，被告甲○○、己○○、丙○○均係位
    於艙內睡覺，是渠等於事前確不知情；又前揭扣案洋煙經伊命被告甲○○等人丟
    棄之前，均已經潮濕而不堪使用，是其完稅價格自屬無從計算，既其完稅價格為
    零，伊之行為即非懲治走私條例第二條所欲規範之對象；再者，伊係於為基隆海
    巡隊查獲之前，即已主動命被告甲○○等人將香煙丟棄，並非在基隆海巡隊發覺
    伊之走私行為後，始行命人將扣案香煙丟棄，是伊之行為應屬刑法第二十七條之
    己意中止，應依刑法第二十七條之規定減輕或免除其刑云云；被告甲○○、丙○○、己○○則矢口否認有何前揭走私犯行，均辯稱：「連豐八號」上載運有走私
    香煙乙事，伊等事先全不知情云云。經查：
  (一)本件經查獲之未稅洋煙計有六十三箱（內含七星牌香煙七千包、大衛杜夫香煙二
    萬四千五百包），完稅價格共計七十三萬一百八十三元等事實，分別有查獲違反
    臺灣省內煙酒專賣暫行條例案件扣押物品表、財政部基隆關稅局九十年八月二日
    基普緝字第九０一０四七六七號函各乙紙在卷可憑，足徵本件查扣之未稅洋煙顯
    已逾越行政院以七十九年度臺財字第六一八一號函公告之「懲治走私條例公告管
    制物品項目及其數額」丙項第一款之完稅價格不得超過十萬元之規定。被告乙○○雖迭稱扣案之未稅洋煙早於本案經查獲前，即因經水浸濕而不堪使用，是扣案
    香煙自無從核算完稅價格而非屬懲治走私條例第二條第一項之「管制物品」云云
    ，然則，本件之扣案香煙曾經被告乙○○命被告甲○○等人投棄入海等事實，除
    據證人丁○○、庚○○即基隆海巡隊隊員於本院調查時到庭結證屬實外，且為被
    告乙○○所不否認，則扣案香煙究係如被告乙○○所稱在被告乙○○命人投棄之
    前即已遭海水浸濕，抑係被告乙○○事後命人投棄入海後始遭海水浸濕，已有可
    疑；而被告乙○○並非義務幫忙，而係以每箱五百元之代價為他人私運扣案香箱
    進入臺灣地區等事實，亦據被告乙○○陳明在卷，果扣案香煙於經其命人投棄入
    海之前即已遭水浸濕而不堪使用，則大陸地區之不詳男子及「澳底小林」又何須
    以此大費周章之接駁方式及以一箱五百元之代價，委請被告乙○○代其將扣案香
    煙私運進入臺灣地區？顯見被告乙○○辯稱扣案香煙早已經水浸濕而不堪使用乙
    節，與常情不符，而不足採信。況且，扣案未稅洋煙雖有水濕現象，但仍可吸用
    等情，亦經本院職權函詢臺灣省煙酒公賣局查證屬實，有臺灣省煙酒公賣局臺北
    分局九十一年六月五日九一公北局總字第０二二四０號函附卷可稽，本件之扣案
    香煙既仍係堪用，其完稅價格復高達七十三萬一百八十二元，其為懲治走私條例
    第二條第一項所稱之「管制物品」，殆屬無疑。
  (二)基隆海巡隊於九十年七月十七日夜間八時三十分許，自雷達上觀測得「連豐八號
    」漁船行駛於棉花嶼東南方十三海浬處，且行跡可疑，遂趨警艇前往攔停「連豐
    八號」以受檢；警艇於趨近「連豐八號」漁船之過程中，曾對「連豐八號」漁船
    照射探照燈光，並數度透過擴音設備請「連豐八號」漁船停船受檢，詎「連豐八
    號」漁船不僅無停駛跡象，本件扣案之未稅洋稅復陸續自「連豐八號」漁船上被
    人拋入海中；嗣因「連豐八號」漁船堅不停駛，警艇迫不得已始以硬靠之方式強
    制搶登「連豐八號」漁船等情，業據證人丁○○、庚○○即緝獲本件之基隆海巡
    隊隊員於本院調查時到庭結證屬實，堪認被告乙○○確有駕駛「連豐八號」漁船
    逃逸並拒絕查緝人員登船查驗之行為，且前開香煙亦係被告等迫於查緝人員之追
    緝，始不得已拋入海中無訛，是被告乙○○之行為，與刑法第二十七條之己意中
    止，自屬有別。其次，由證人到庭陳述之上情以觀，果被告四人確無走私犯行，
    則何以對警艇之警示置之不理？又何以一見有警艇追逐，即慌忙將扣案未稅洋煙
    拋入海中，並且拒絕停船受檢？被告甲○○、丙○○雖迭稱伊等係受命於船長即
    被告乙○○，始不得不依船長即被告乙○○之命令，將船上之扣案香煙拋入海中
    云云，然設被告甲○○、丙○○心胸坦蕩，其大可任由扣案物品為查緝人員查獲
  以撇清責任，而非係為圖卸責而將扣案未稅洋煙丟入海中，詎被告甲○○、丙○○竟反其道而行，其所作所為，委實啟人疑竇；而被告己○○固迭稱伊既不知本
    件走私之事實，亦未有參與事後丟煙之行為，被告乙○○命人丟煙之際，伊仍在
    睡覺云云，惟被告四人此次出海係以捕撈「小卷」為目的，故其四人平日均係日
    夜顛倒，夜間工作，白日休息、睡覺等事實，亦據被告四人於本院調查時陳明在
    卷，而事發之時，係於九十年七月十七日之夜間八時三十分許，時值被告四人工
    作捕撈「小卷」之際，衡情，被告己○○又豈有仍在睡覺之理？況且，查緝人員
    於駕駛警艇追趕「連豐八號」漁船之時，確曾親眼目睹「連豐八號」漁船甲板上
    丟煙之人數有三等事實，亦據證人丁○○、施楊斌即緝獲本件之基隆海巡隊隊員
    於偵查中證述明確；而被告乙○○自始至終均係位於駕駛艙內駕船乙節，亦據被
    告乙○○自陳在卷，且經證人庚○○即搶登「連豐八號」漁船之前揭海巡隊隊員
    證述翔實，則若非被告己○○確曾參與丟煙，甲板上之人數又何來有三？是被告
    己○○曾參與丟煙之事實，堪可認定。被告己○○既曾參與丟煙，則若非被告己○○恐其私運管制物品之犯行為人發覺，又何須於偵查及本院調查審理時，砌詞
    掩飾其參與丟煙之行為？再者，扣案香煙亦絕無憑空出現於「連豐八號」漁船上
    之可能，為能完成扣案香煙之接駁，大陸漁船靠泊「連豐八號」或「連豐八號」
    靠泊大陸漁船即屬無從避免，蓋若無二船之靠泊，則扣案香煙又如何能自大陸漁
    船上接駁至「連豐八號」漁船？而在二船靠近之過程中，為免不慎造成船體撞擊
    ，二船均須分別有人看顧及掌舵，待二船靠妥之後，復須有人將扣案之六十三箱
    香煙自大陸漁船上搬運至「連豐八號」漁船，如此繁複之過程，諒非得於極為短
    暫之時間內完成，且在二船靠泊及搬運香煙之過程中，人聲或機械運作聲響，亦
    必時有所聞，詎被告乙○○竟於本院調查時聲稱伊一覺醒來時，扣案香煙已置放
    在「連豐八號」漁船之甲板上，伊不知係如何搬運云云；被告甲○○、己○○、
    丙○○竟稱伊等當時均在睡覺，伊就本件走私完全不知情云云，其四人所為辯解
    ，實在令人匪疑所思，足見被告四人所為辯詞，純係勾串編造之詞，至被告乙○○稱被告甲○○、己○○及丙○○當時均係位於艙內睡覺云云，亦無非事後迴護
    之詞，均不足採信。
  (三)綜上研析，本件事證明確，被告四人私運管制物品進口逾公告數額之犯行，洵堪
    認定。
二、核被告四人所為，均係犯懲治走私條例第二條第三項、第一項之私運管制物品進
    口逾公告數額未遂罪。查行政院固已於九十年十二月二十七日，以臺九十財字第
    ０七五０八三─三號函令公告自九十一年一月一日起，刪除「管制物品項目及其
    數額」之丙項第一款「菸、酒、捲菸紙」之管制項目，惟按刑法第二條所謂之「
    法律」變更及刑事訴訟法第三百零二條第四款所謂犯罪後之「法律」，均係指有
    關刑罰之法律變更而言，刑罰法令以外之法律變更及事實變更，均非此處之法律
    變更，自無上開刑事法規之適用。行政院關於管制物品之變更公告，屬行政上為
    適應當時情形所為之事實變更，並非有關刑罰之法律有所變更，是其效力自僅及
    於公告以後之行為，而無溯及既往之效力，從而，被告於公告以前私運前揭未稅
    洋菸進口逾公告數額之行為，自仍有懲治走私條例第二條第一項規定之適用（司
    法院大法官解釋第一０三號可資參照）；再查，被告四人於九十年七月間私運管
    制物品進口逾公告數額，被告行為後，原懲治走私條例第二條第一項：「私運管
    制物品進口、出口逾公告數額者，處七年以下有期徒刑，得併科新臺幣二十萬元
    以下之罰金。」業於九十一年六月二十六日修正公布為第二條第一項：「私運管
    制物品進口、出口逾公告數額者，處七年以下有期徒刑，得併科新臺幣三百萬元
    以下罰金。」，比較新舊法，以適用舊法較有利於被告，自應適用九十一年六月
    二十六日修正前之舊懲治走私條例二條第一項之規定以究被告四人之刑責，合先
    敘明。復按我國領海係自領海基線起至其外側十二海浬之海域，此業經總統六十
    八年十月八日（六八）臺統（一）義字第五０四六號函令公告生效，被告四人在
    彭佳嶼東北約三十海浬處之海域接駁前述之管制物品，繼之於棉花嶼東南方十三
    海浬處為基隆海巡隊查獲，查其行經海域，均未進入我國領海，是渠四人私運管
    制物品進口逾公告數額之行為，尚屬未遂，為未遂犯，應依刑法第二十六條之規
    定，減輕其刑。又被告四人與不詳大陸成年男子及「澳底小林」間，有犯意之聯
    絡及行為之分擔，皆為共同正犯。再查被告乙○○曾有如事實欄所載刑之執行情
    形，有臺灣高等法院檢察署刑案紀錄簡覆表及臺灣高等法院被告全國前案紀錄表
    各乙件在卷可考，其於有期徒刑執行完畢後，五年以內再犯有期徒刑以上之罪，
    為累犯，應依法加重其刑。爰審酌被告四人走私之數量，對關貿利益與社會經濟
    秩序所生之危害要非輕微，惟被告四人本次出海確曾捕撈得一千多台斤之小卷，
    此業經證人戊○○即為被告四人載運小卷回港之「合貴十六號」漁船船長於本院
    調查時證述明確，且有出售漁貨估價單影本十四紙附卷可考，堪認被告四人出海
    之目的確係在捕撈漁貨，嗣因漁貨量欠佳，被告四人始臨時起意而犯下本件走私
    犯行，其惡性尚非專為走私出港者可比，且「菸、酒、捲菸紙」業經行政院以上
    開公告刪除，若對此類走私行為予以重罰，亦不符國民情感，惟被告乙○○身為
    船長，不僅未以身做則，反夥同船員即被告甲○○、己○○、丙○○等妄圖以走
    私方式獲取不當利益，其自應就本次犯行負擔較高之責任等一切情狀，分別量處
    如主文所示之刑，以示懲儆。末查，被告己○○、丙○○前未曾受有期徒刑以上
    刑之宣告，有臺灣高等法院檢察署刑案記錄簡覆表及臺灣高等法院被告全國前案
    紀錄表各乙件附卷足稽，其因一時失慮，偶罹刑典，經此次起訴審判後，當能知
    所警惕，信無再犯之虞，本院因認其所受刑之宣告，以暫不執行為適當，併諭知
    緩刑三年，以啟自新。至扣案之七星牌洋煙七千包及大衛杜夫洋煙二萬四千五百
    包，為同案共犯「澳底小林」所有，且為同案共犯「澳底小林」因本件犯罪所得
    之物，迭據被告乙○○陳明屬實，爰併依刑法第三十八條第一項第三款之規定，
    宣告沒收。
據上論斷，應依刑事訴訟法第二百九十九條第一項前段，修正前之懲治走私條例第二
條第一項、第三項，刑法第十一條、第二條第一項但書、第二十八條、第二十六條前
段、第四十七條、第七十四條第一款、第三十八條第一項第三款，判決如主文。
本案經檢察官吳佳齡到庭執行職務。
中      華      民      國      九十一      年    七      月    十二    日
                                臺灣基隆地方法院刑事第三庭
                                    審判長  法  官  陳志祥
                                            法  官  齊  潔
                                            法  官  王慧惠
右正本證明與原本無異。
對於本件判決如有不服，應於收受送達後十日內，向本院提出上訴書狀，上訴於臺灣
高等法院，並按他造當事人之人數附具繕本。
                                            書記官  陳俊德
中      華      民      國      九十一      年    七      月    十六    日
附錄論罪法條
條正前之懲治走私條例第二條第一項：
私運管制物品進口、出口逾公告數額者，處七年以下有期徒刑，得併科新台幣二十萬
元以下罰金。
第一項之未遂犯罰之。
